【裁判字號】    97,審再易,21
【裁判日期】    980202
【裁判案由】    再審之訴
【裁判全文】
臺灣臺北地方法院民事判決            97年度審再易字第21號
再審原告    乙○○
再審被告    甲○○
上列當事人間請求給付票款事件，再審原告對於中華民國 96年8
月3日本院95年度簡上字第722號第二審判決提起再審之訴，本院
判決如下：
    主  文
再審之訴駁回。
再審訴訟費用新臺幣肆仟捌佰元由再審原告負擔。
    理  由
一、再審原告再審意旨略以：訴外人林景梧承攬再審原告，委託
    裝潢工程之施作，再審原告於施工期間支付新台幣（下同）
    300,00 0元之工程款，後再審原告應訴外人之再次請求而另
    開立支票一紙（下稱系爭支票），支付300,000元予訴外人
    林景梧，惟訴外人林景梧並未依約施作，再審原告只好通知
    將止付前開支票，訴外人林景梧提示前開支票經退票號後，
    再審被告係於前開支票到期日、第一次退票以後始取得系爭
    支票並提示，惟再審被告與背書人間僅生普通債權讓與之效
    力，再審被告並不得向再審原告主張票據上之權利。訴外人
    林景梧為系爭支票之前手，再審被告與再審原告素昧平生，
    系爭支票為第一次提是遭退票後，再審原告曾向發票銀行求
    證，經發票銀行經理告知提示人為訴外人林景梧，惟承審
    法官不為採信，亦無傳訊發票銀行經理求證。訴外人林景梧
    取得系爭支票後，閃避法律規定，交由友人連續提示三次，
    已取得提告之權利，由再審被告提告，要求再審原告清償票
    款，由訴外人李麗雪第一次提示遭退票後，未與再審原告聯
    繫，即將系爭支票退還訴外人李俊輝，而李俊輝再持系爭支
    票向被上訴人調借現金，系爭支票應人人避之為恐不及，惟
    訴外人李俊輝竟然可以調借現金，有違常理，因此本件應是
    由訴外人林景梧主導，由訴外人李麗雪、李俊輝及再審被告
    配合惡意提起訴訟，現因有發現新證據，為此提起本件再審
    之訴等語。
二、查原確定判決於96年8月8日送達再審原告後，再審原告於原
    確定判決第二審程序所委任之訴訟代理人丙○○於97年8月
    28日所提出之書狀，雖記載為上訴狀，惟業據其於97年12月
    25 日到庭說明係提起再審之意，並補稱乃基於發現新證據
    作為再審之事由，以其提出該書狀之時間既尚未逾民事訴訟
    法第500條第1項所規定之30日不變期間，其當庭所補述發現
    新證據一事，復應係指摘原確定判決有民事訴訟法第436 條
    之7、第496條第1項13款所規定再審事由之意，堪認其所提
    起之再審為合法。
三、惟按，再審之訴顯無再審理由者，得不經言詞辯論，以判決
    駁回之。又對於簡易訴訟程序之第二審確定終局裁判，如就
    足以影響於裁判之重要證物，漏未斟酌者，亦得提起再審之
    訴或聲請再審，民事訴訟法第502條第2項、第436條之7分別
    定有明文。再按，有當事人發現未經斟酌之證物或得使用該
    證物者，且如經斟酌可受較有利益裁判之情形時，得以再審
    之訴對於確定終局判決聲明不服，但當事人已依上訴主張其
    事由或知其事由而不為主張者，不在此限，民事訴訟法第
    496 條第1項第13款亦定有明文。而所謂當事人發現未經斟
    酌之證物或得使用該證物，係指在前訴訟程序不知有該證物
    ，現始知之，或雖知有此而不能使用，現始得使用者而言（
    最高法院32年上字第1247號判例參照），並以該證物如經斟
    酌可受較有利之裁判者為限（最高法院18年上字第710號判
    例參照），因之，若在前訴訟程序即已聲明之證據為法院所
    不採，或當事人早知有此證據得使用而不使用，即無所謂發
    現，均不能依上開規定提起再審之訴。
三、本件再審原告主張有發現新證據未調查者，觀諸其於97年8
    月28日提出書狀之意旨，係指其在原確定判決第二審審理中
    曾表明有向發票銀行求證提示人實為訴外人林景梧，但原確
    定判決卻未傳訊該銀行經理一事，然再審原告此證據方法於
    提起上訴之上訴狀中，即有表明斯旨，且其復已於原確定判
    決96年1月8日準備程序期日中，表明捨棄傳喚銀行經理吳建
    霖作證之聲請，業經本院調閱原確定判決案卷審核明確，依
    前揭規定意旨說明，再審原告所聲請欲調查之證人，實在原
    確定判決中經其發現提出後，復經捨棄，並非民事訴訟法第
    436條之7規定得據為再審之事由，而再審原告其餘主張，亦
    係其在原確定判決第二審上訴時即有表明但未為原確定判決
    採認之陳述，其所執事由實屬就原確定判決已判斷說明之證
    據取捨、事實認定等情，重覆爭執，並無其所指有發現新證
    據且得執為民事訴訟法第436條之7或第496條第1項第13款再
    審事由之情況，且依前揭民事訴訟法第496條第1項但書之規
    定意旨說明，再審原告亦不得執已依上訴主張之相同事由，
    作為再審理由，再審原告上開主張，均無可採。
四、從而，原確定判決並無民事訴訟法第436條之7、第496條第1
    項第13款之等再審事由存在，再審原告執上開理由提起本件
    再審之訴，指摘原確定判決不當並求予廢棄改判，均顯無理
    由，應予駁回。
五、又再審原告於原確定判決上訴審之訴訟代理人丙○○，雖得
    基於該審級受有特別委任之訴訟代理人之地位，依民事訴訟
    法第70條第1項但書規定為再審原告提起本件再審之訴，惟
    其並非原確定判決之當事人，應不得自任再審原告而提起本
    件再審之訴，其雖然於97年8月28日提出之上訴狀（嗣後業
    經再審原告更正為提起再審之意）中，列名為再審原告，惟
    參酌再審原告嗣後於97年12月2日所提出陳訴狀中，已明確
    記載丙○○係再審原告訴訟代理人之意，足見丙○○以再審
    原告名義於97年8月28日所提出之上訴狀，當屬誤載，其應
    係以訴訟代理人地位為再審原告提起本件再審之意，併予指
    明。
六、依民事訴訟法第502條第2項、第95條、第78條，判決如主文
    。
中    華    民    國    98    年    2     月    2     日
                  民事第六庭  審判長法  官  劉坤典
                                    法  官  林秀圓
                                    法  官  林麗真
以上正本係照原本作成
本判決不得上訴
中    華    民    國    98    年    2     月    2     日
                                    書記官  黃士元


司法院資訊處製作；財團法人民間司法改革基金會備份。
